# 陈老师，您好！对联营企业增持股权纳入合并，原逆流交易未实现损益处理

提问人：yijunmin 时间：2011-12-17 15:28:34
chenyiwei老师，您好！请教个问题： 2007 年A房地产公司投资了一个联营企业B房地产公司，持股比例45%，采用权益法核算。 2010年 8 月，A 向B借款 5 亿进行房地产项目开发， 2010 年A向B支付了利息 1000 万记入了开发成本，形成了逆流交易。 2011 年 7 月，A对B单方增资，持股比例增加至60%，A对B具有了控制权，将其纳入合并范围，合并日为 2011 年 7 月 31 日。上述借款 2011 年 1 － 7 月产生的利息为 1750 万，A记入了开发成本。那么在合并日，A记入存货的利息 2750 万元在单户报表和合并报表上如何处理？

回答人：chenyiwei
1 、个别报表层面：A将该笔借款按照金融工具准则规定的实际利率法确认利息收益。B对于所支付的利息按借款费用准则判断是费用化还是计入项目开发成本。同时，在购买日（2011.7.31）之前A对B的长期股权投资应按权益法核算，根据解释 1 号第七条规定，应按比例（ 45 ％）抵销该项交易所涉及的未实现收益（即B层面的资本化利息，假设相应的开发项目一直没有实现对外销售收入）中归属于A的持股比例的部分。 2011 年 7 月 31 日因增持股权改为成本法核算，应按解释 4 号第三条关于个别报表层面处理方法的规定，按截至购买日止原权益法下的长期股权投资帐面价值与新增投资成本之和作为新的投资成本，作为后续成本法核算的成本基础。
2 、合并报表层面： 2011 年 7 月 31 日之前的处理与个别报表基本相同，只需在合并报表层面多做一笔调整分录：借利息收入，贷投资收益，金额为个别报表层面按比例抵销的未实现利息收益。 2011 年 7 月 31 日（购买日），按解释 4 号第三条关于合并报表层面处理的规定，对原持有的 45 ％股权按购买日公允价值重新计量，差额计入当期投资收益。同时视同原先被按比例抵销的购买日之前累计内部未实现利息收益已经实现，后续不再抵销。购买日后，如果原先的借款合同继续有效和执行的，则后续的利息收支抵销（仅需抵销购买日后发生的利息收支）按常规的合并报表中母子公司之间未实现内部交易损益抵销的原则处理。 另外，还需要注意 2011 年 7 月31 日的合并还构成了一项对合并前原有交易关系的结算（从合并报表层面，债因混同而消灭），此时双方债权债务在合并报表层面视同在购买日结算，可能产生损益，应比照IFRS 3（ 2008 ）第51~52段的规定处理，参见《计学撮要》第 309 ～ 316 页的问答。

回答人：chenyiwei
回复 ahczxl 的帖子
抱歉没有看仔细。
对于逆流交易而言： 1 、个别报表层面的处理原则与顺流交易相同。 2 、合并报表层面，在权益法核算期间按比例抵销未实现利息支出，在合并报表层面的调整为借记长期股权投资，贷记开发成本。购买日增持股权取得控制权时，视同先将原先所持该联营企业的全部股权（ 45 ％）出售再按公允价值购回。但由于未实现损益对应的资产仍然在母公司帐面，所以按照合并报表层面权益法视作“单行合并”的原理，这部分未实现损益仍应继续按原持股比例（ 45 ％）抵销。但由于合并报表层面购买日后的子公司权益和购买日之前的联营权益在经济实质上没有联系，所以不应把原先权益法下购买日之前未实现损益的按比例抵销和后续母子公司之间内部利息的全额抵销混为一谈。